【裁判字號】    98,訴,1640
【裁判日期】    990316
【裁判案由】    違反臺灣地區與大陸地區人民關係條例等
【裁判全文】
臺灣高雄地方法院刑事判決              98年度訴字第1640號
公  訴  人  臺灣高雄地方法院檢察署檢察官
被      告  乙○○
指定辯護人  本院公設辯護人  陳信凱
被      告  丙○○
上列被告因違反臺灣地區與大陸地區人民關係條例等案件，經檢
察官提起公訴（97年度偵字第31688 號），本院判決如下：
    主  文
乙○○共同連續犯臺灣地區與大陸地區人民關係條例第七十九條
第二項之圖利使大陸地區人民非法進入臺灣地區罪，累犯，處有
期徒刑肆年，減為有期徒刑貳年。
丙○○共同犯修正前臺灣地區與大陸地區人民關係條例第七十九
條第一項之使大陸地區人民非法進入臺灣地區罪，處有期徒刑陸
月，如易科罰金，以銀元參佰元即新臺幣玖佰元折算壹日，減為
有期徒刑參月，如易科罰金，以銀元參佰元即新臺幣玖佰元折算
壹日。
    事  實
一、乙○○前因偽造有價證券等案件，經臺灣新竹地方法院於民
    國87年7 月15日以86年度訴字第468 號判決判處有期徒刑2
    年，後經臺灣高等法院於87年11月25日以87年度上訴字第34
    81號判決上訴駁回，於88年1 月7 日確定在案，於89年12月
    19日假釋出監交付保護管束，於90年8 月15日保護管束期滿
    未經撤銷假釋，而視為執行完畢。
二、詎乙○○猶不知悔改，於92年初經真實姓名年籍不詳之陳姓
    成年男子介紹認識大陸地區女子倪愛珍（另為不起訴處分）
    ，其明知大陸地區人民非經主管機關許可，不得進入臺灣地
    區，且不得使大陸地區人民非法進入臺灣地區，亦明知其與
    倪愛珍並無結婚之真意，竟與陳姓成年男子共同基於使大陸
    地區人民非法進入臺灣地區之犯意聯絡，並與陳姓成年男子
    、倪愛珍共同基於行使使公務員登載不實事項於職務上所掌
    公文書之犯意聯絡，由乙○○與倪愛珍於同年5 月7 日至大
    陸地區福建省福州市民政局辦理虛偽之結婚登記並完成公證
    ，而取得福建省福州市公證處所核發之結婚證明書，嗣乙○○於同年5 月8 日先行返回臺灣，並於同年5 月26日持上開
    結婚證明書向財團法人海峽交流基金會（下稱海基會）申請
    驗證，取得該會核發之證明，再於同年7 月11日持前開結婚
    證明書及海基會之證明，向高雄縣林園鄉戶政事務所申辦結
    婚登記，致使該事務所不知情之承辦公務員，將乙○○與倪
    愛珍結婚之不實事項登載於職務上所掌之電腦戶政資料管理
    檔案公文書，並據以製作登載上揭不實事項之戶籍謄本交與
    乙○○，致生損害於戶政機關對於結婚登記資料管理之正確
    性。後乙○○於同年7 月12日至高雄縣政府警察局林園分局
    港埔派出所辦理對保手續，填具大陸地區人民進入臺灣地區
    保證書，由不知情之承辦員警在保證書上簽註意見，表示乙○○向員警保證與倪愛珍係夫妻關係，並加蓋派出所及員警
    個人職章後，將上開保證書交還乙○○，乙○○即委託不知
    情之許月香於同年8 月6 日前往內政部警政署入出境管理局
    （現已改制為入出國及移民署，以下稱入出境管理局），填
    寫大陸地區人民進入臺灣地區旅行證申請書，並檢具上揭大
    陸地區人民進入臺灣地區保證書及登載不實之戶籍謄本等資
    料，據以申請倪愛珍以配偶身分來臺探親，入出境管理局經
    實質審查後，核發倪愛珍之中華民國臺灣地區旅行證，准倪
    愛珍入境臺灣，倪愛珍遂得於同年10月26日以探親名義，搭
    機抵達桃園中正機場而非法進入臺灣地區。倪愛珍來臺後，
    並未與乙○○共同生活，而係在臺北市等地非法打工。嗣於
    94 年8月24日下午7 時許，為警在臺北市○○區○○路95號
    新光醫院8 樓858 號病房查獲倪愛珍逾期停留從事看護工作
    ，經警依法於94年11月2 日予以強制出境。
三、又乙○○經由自己在大陸地區辦理結婚之經驗，發覺仲介假
    結婚有利可圖，乃與真實姓名年籍不詳之羅姓成年女子，於
    92年6 、7 月間邀約甲○○（另行判決）、丙○○前往大陸
    充當假結婚之人頭，乙○○與羅姓成年女子除負擔來回機票
    及食宿費用外，並給予甲○○新臺幣（下同）100,000 元之
    報酬，亦承諾丙○○可取得20,000元之酬金，乙○○則另從
    羅姓成年女子處取得帶隊至大陸每位2,500 元即共5,000 元
    之報酬，而甲○○、丙○○雖明知大陸地區人民非經主管機
    關許可，不得進入臺灣地區，且不得使大陸地區人民非法進
    入臺灣地區，亦明知其等各與大陸地區女子王瑞雄（另為不
    起訴處分）、紀素琴（另為不起訴處分）並無結婚之真意，
    竟均因貪圖上開報酬，即分別與乙○○、羅姓成年女子共同
    基於使大陸地區人民非法進入臺灣地區之犯意聯絡，並各與
    乙○○、羅姓成年女子、王瑞雄、紀素琴共同基於行使使公
    務員登載不實事項於職務上所掌公文書之犯意聯絡，於92年
    7 月13日與乙○○一同搭機前往大陸地區後，分別為下列行
    使使公務員登載不實公文書及使大陸地區人民非法進入臺灣
    地區之行為：
  (一)甲○○與王瑞雄於同年7 月29日至大陸地區福建省福州市民
    政局辦理虛偽之結婚登記並完成公證，而取得福建省福州市
    公證處所核發之結婚證明書，嗣甲○○、乙○○於同年8 月
    1 日先行返回臺灣，乙○○並於同年8 月13日陪同甲○○持
    上開結婚證明書向海基會申請驗證，取得該會核發之證明，
    再於同年8 月18日持前開結婚證明書及海基會之證明，向臺
    北縣板橋市戶政事務所申辦結婚登記，致使該事務所不知情
    之承辦公務員，將甲○○與王瑞雄結婚之不實事項登載於職
    務上所掌之電腦戶政資料管理檔案公文書，並據以製作登載
    上揭不實事項之戶籍謄本交與甲○○，致生損害於戶政機關
    對於結婚登記資料管理之正確性，於同日乙○○與甲○○復
    前往臺北縣政府警察局板橋分局後埔派出所辦理對保手續，
    填具大陸地區人民進入臺灣地區保證書，由不知情之承辦員
    警在保證書上簽註意見，表示甲○○向員警保證與王瑞雄係
    夫妻關係，並加蓋派出所及員警個人職章後，將上開保證書
    交還甲○○，甲○○即委託不知情之許月香於同年8 月20日
    至入出境管理局，填寫大陸地區人民進入臺灣地區旅行證申
    請書，並檢具上揭大陸地區人民進入臺灣地區保證書及登載
    不實之戶籍謄本等資料，據以申請王瑞雄以配偶身分來臺探
    親，入出境管理局經實質審查後，核發王瑞雄之中華民國臺
    灣地區旅行證，准王瑞雄入境臺灣，王瑞雄遂得於同年10月
    5 日以探親名義非法進入臺灣地區。王瑞雄來臺後，並未與
    甲○○共同生活，而係在臺北縣板橋市等地非法工作。嗣於
    94年7 月11日，王瑞雄再次搭機來臺，在桃園中正機場接受
    面談時，為承辦之入出境管理局人員察覺有異，經追問後王
    瑞雄坦承其與甲○○係假結婚，因而於當日即遭遣返。
  (二)丙○○與紀素琴於同年8 月5 日至大陸地區福建省福州市民
    政局辦理虛偽之結婚登記並完成公證，而取得福建省福州市
    公證處所核發之結婚證明書，嗣丙○○於同年8 月7 日先行
    返臺，並於同年8 月21日持上開結婚證明書向海基會申請驗
    證，取得該會核發之證明，再於同年8 月25日持前開結婚證
    明書及海基會之證明，向高雄市鼓山區戶政事務所申辦結婚
    登記，致使該事務所不知情之承辦公務員，將丙○○與紀素
    琴結婚之不實事項登載於職務上所掌之電腦戶政資料管理檔
    案公文書，並據以製作登載上揭不實事項之戶籍謄本交與丙○○，致生損害於戶政機關對於結婚登記資料管理之正確性
    。後丙○○於同年8 月26日至高雄市政府警察局鼓山分局鼓
    山路派出所辦理對保手續，填具大陸地區人民進入臺灣地區
    保證書，由不知情之承辦員警在保證書上簽註意見，表示丙○○向員警保證與紀素琴係夫妻關係，並加蓋派出所及員警
    個人職章後，將上開保證書交還丙○○，丙○○即委託不知
    情之許月香於同年8 月28日前往入出境管理局，填寫大陸地
    區人民進入臺灣地區旅行證申請書，並檢具上揭大陸地區人
    民進入臺灣地區保證書及登載不實之戶籍謄本等資料，據以
    申請紀素琴以配偶身分來臺探親，入出境管理局經實質審查
    後，核發紀素琴之中華民國臺灣地區旅行證，准紀素琴入境
    臺灣，紀素琴遂得於92年10月2 日以探親名義，搭機抵達高
    雄小港機場而非法進入臺灣地區。紀素琴來臺後，無法順利
    覓得工作，即於同年12月3 日自行返回大陸。嗣因入出境管
    理局查知甲○○與王瑞雄係假結婚，乃循線查悉上情。
四、案經內政部入出國及移民署專勤事務第二大隊高雄縣專勤隊
    報告臺灣高雄地方法院檢察署檢察官偵查起訴。
    理  由
一、按被告以外之人於審判外之言詞或書面陳述，除法律有規定
    者外，不得作為證據；又被告以外之人於審判外之陳述，雖
    不符刑事訴訟法第159 條之1 至第159 條之4 之規定，而經
    當事人於審判程序同意作為證據，法院審酌該言詞陳述或書
    面陳述作成時之情況，認為適當者，亦得為證據；當事人、
    代理人或辯護人於法院調查證據時，知有第159 條第1 項不
    得為證據之情形，而未於言詞辯論終結前聲明異議者，視為
    有前項之同意。刑事訴訟法第159 條第1 項、第159 條之5
    分別定有明文。經查，本判決所引用之各項證據資料，其屬
    於被告以外之人於審判外之言詞、書面陳述者，均據本院於
    調查證據程序逐一提示並告以要旨，檢察官、被告乙○○、
    丙○○均知該等證據為被告以外之人之審判外陳述，均未於
    言詞辯論終結前聲明異議，本院審酌上開證據作成時之情況
    ，亦無不當取供等情形，認為以之作為本案之證據亦屬適當
    ，依刑事訴訟法第159 條之5 規定，應有證據能力。
二、訊據被告乙○○、丙○○均矢口否認有上揭犯行，被告乙○○辯稱：伊係為在大陸地區做養豬生意，才與大陸地區人士
    倪愛珍結婚，這樣對伊在大陸之事業才有幫助，伊係真結婚
    。又丙○○、甲○○並非係伊介紹到大陸假結婚，是一位羅
    小姐叫伊幫忙帶丙○○、甲○○到大陸，羅小姐有給伊幫忙
    費用一位2,500 元，伊只有帶丙○○、甲○○到大陸，並沒
    有介紹丙○○、甲○○假結婚云云；被告丙○○則辯稱：伊
    和大陸地區人士紀素琴係真結婚，後來係因個性不合，紀素
    琴才回大陸云云。經查：
  (一)上揭事實，業有乙○○之旅客入出境記錄查詢（偵卷第15至
    16、216 頁）、倪愛珍之大陸地區人民進入臺灣地區旅行證
    申請書影本1 份（偵卷第17至18頁）、大陸地區人民倪愛珍
    進入臺灣地區保證書影本1 份（偵卷第19頁）、被告乙○○
    之戶籍謄本、結婚登記申請書影本各1 份（偵卷第20至21、
    198 頁）、被告乙○○與倪愛珍之大陸地區福建省福州市公
    證處（2003）榕公證內民字第6360號結婚公證書、財團法人
    海峽交流基金會92年5 月26日（九二）南核字第027661號證
    明影本各1 份（偵卷第22至24頁）、乙○○出具之委託書1
    份（偵卷第25頁）、倪愛珍之旅客入出境記錄查詢資料1 份
    （偵卷第26頁）、甲○○之旅客入出境記錄查詢資料1 份（
    偵卷第38頁）、王瑞雄之大陸地區人民進入臺灣地區旅行證
    申請書、進入臺灣地區保證書影本各1 份（偵卷第39至41頁
    ）、被告甲○○與王瑞雄之大陸地區福建省福州市公證處（
    2003）榕公證內民字第9691號結婚公證書、財團法人海峽交
    流基金會92年8 月13日（九二）南核字第040771號證明影本
    各1 份（偵卷第42至43、209 頁）、甲○○出具之委託書1
    份（偵卷第44頁）、被告甲○○之戶籍謄本、結婚登記申請
    書影本各1 份（偵卷第45至46、205 、206 頁）、王瑞雄之
    旅客入出境記錄查詢資料1 份（偵卷第48頁）、王瑞雄94.7
    .11 於入出境管理局面談紀錄（偵卷第50至51頁）、丙○○
    之旅客入出境記錄查詢（偵卷第57頁）、紀素琴之大陸地區
    人民進入臺灣地區旅行證申請書、進入臺灣地區保證書影本
    各2 份（偵卷第58至59、66、68至70頁）、被告丙○○之戶
    籍謄本影本2 份（92.8.25 、94.4.11 ）、結婚登記申請書
    影本1 份（偵卷第60至61、72至74、211 頁）、被告丙○○
    與紀素琴之大陸地區福建省福州市公證處(2003)榕公證內民
    字第10282 號結婚公證書、財團法人海峽交流基金會92年8
    月21日（九二）南核字第042625號證明影本各1 份（偵卷第
    63至65頁）、丙○○出具之委託書2 份（偵卷第67、71頁）
    、紀素琴之旅客入出境記錄查詢資料1 份（偵卷第76頁）等
    足以證明被告乙○○、丙○○上開非法使大陸地區人士進入
    臺灣地區事實之證據在卷可稽。
  (二)被告乙○○雖以前詞置辯，惟被告乙○○自陳與大陸地區女
    子倪愛珍結婚係為在大陸經營養豬事業，以利其生意之進行
    ，惟其與倪愛珍在大陸結婚後始終均未在大陸經營養豬事業
    ，反而返回臺灣，且未共同生活，而由倪愛珍在臺灣從事看
    護工作，非法打工，後為警查獲遭強制遣送出境，有卷附臺
    北市政府警察局北投分局94年11月1 日北市警投分督字第09
    432798400 號函文1 份可佐（偵卷第28至29頁），足見被告
    乙○○所辯顯有矛盾。況且縱使被告乙○○上開所辯與倪愛
    珍結婚之原因為真，亦可見被告乙○○僅係欲利用與大陸女
    子倪愛珍之婚姻關係，實際上並無結婚之真意，此從被告乙○○於警詢中自承「你問我是真結婚還是假結婚，我良心上
    講是假結婚…我娶她的目的就是為了要在大陸上生存…我如
    果事業失敗，我就會放棄這個婚姻」、「我娶她也是要利用
    她，叫我和她睡一起，是不可能的」等語，有卷附97年度偵
    字第31688 號檢察事務官之勘驗報告暨內容可參（偵卷第13
    5 至136 頁），益徵被告乙○○與大陸地區女子倪愛珍並無
    結婚及共同生活之真意。至被告乙○○介紹同案被告甲○○
    、丙○○至大陸假結婚一事，被告乙○○並不否認同案被告
    甲○○、丙○○係至大陸假結婚之事實（偵卷第146 頁），
    亦坦承有受「羅小姐」所託帶同案被告甲○○、丙○○至大
    陸。被告乙○○雖辯稱其僅帶同案被告甲○○、丙○○至大
    陸假結婚，並無實際從事介紹該2 人之假結婚，惟從被告乙○○明知同案被告甲○○、丙○○係欲至大陸辦理假結婚，
    仍帶同案被告甲○○、丙○○至大陸，並且向「羅小姐」收
    取每位2,500 元之費用等情觀之，參以同案被告丙○○於警
    詢中供述被告乙○○與其接觸之初，係要其幫忙辦理假結婚
    ，並有20,000元報酬；及同案被告甲○○於警詢中供述被告
    乙○○要其充當假結婚之人頭，並有100,000 元之代價等情
    ，均足認被告乙○○與「羅小姐」、同案被告甲○○、丙○○共同有非法使大陸地區人民進入臺灣地區之犯意聯絡，是
    被告乙○○所辯均無可採。又同案被告丙○○雖於本院審理
    中以證人地位具結證稱：伊至大陸結婚之事，係羅小姐介紹
    乙○○給伊認識，當初乙○○係要伊幫他們去迎娶大陸新娘
    ，並說若有喜歡亦可以真結婚，因伊父親已年邁，所以伊才
    想娶1 個大陸新娘，伊至大陸與紀素琴結婚有支付羅小姐60
    ,000元。伊在警局並未說過伊有達成乙○○要求之目的，但
    沒有拿到約定要給伊之20,000元，亦未說過伊係受乙○○託
    付才把紀素琴帶回臺灣，並無與紀素琴共度下半生想法之話
    。伊當時在警局確實有說伊如果幫乙○○他們帶1 位大陸新
    娘回臺灣有20,000元之報酬，但伊現在之真意係真要娶紀素
    琴當老婆等語，然證人即同案被告丙○○上揭之證述，明顯
    與其在警詢中證稱應被告乙○○所託至大陸假結婚，無需支
    付費用，且事成有20,000元之報酬，且其與大陸地區女子紀
    素琴並無共度下半生之想法等語顯然相違，且證人即同案被
    告丙○○於警詢中確實有說過其有達成乙○○要求之目的，
    但沒有拿到約定要給其之20 ,000 元，亦說過其係受乙○○
    託付才把紀素琴帶回臺灣，其並無與紀素琴共度下半生想法
    等語，有97年偵字第31688 號檢察事務官98年2 月18日勘驗
    報告及內容1 份（偵卷第154 頁至177 頁），而本院亦已依
    職權告發證人即同案被告丙○○於本院審理中偽證，是證人
    即同案被告丙○○上開有關其係與紀素琴真結婚之證述並無
    可信性，應以其在警詢中所做之供述為可採。又證人丁○○
    雖另於本院審理中到庭具結證稱：甲○○係伊里民，甲○○
    結婚時，伊有到甲○○家中祝賀，但甲○○結婚之對象伊完
    全不清楚等語，可見證人丁○○對同案被告甲○○與大陸地
    區女子王瑞雄結婚一事並不清楚，又依同案被告甲○○之戶
    籍謄本所示，同案被告甲○○於90年2 月23日起，至少到94
    年5 月16日，均籍設於臺北縣板橋市，有該戶籍謄本1 份在
    卷可稽，而證人丁○○係高雄市小港區之住民，是同案被告
    王元石於92年間與王瑞雄結婚時，顯非證人丁○○之里民，
    則證人丁○○上開所述係因里民關係而前往祝賀等情，亦無
    可採。從而，上開2 位證人之證述，均不足採為對被告乙○○有利之證據，附此敘明。
  (三)至被告丙○○雖於本院審理中辯稱其與大陸地區女子紀素琴
    係真結婚，且其有花費60,000元云云，惟被告丙○○於本件
    案發之初即警詢時即坦承「我是於民國92年7 月間在台灣新
    聞報的就業廣告版看到介紹人刊登的廣告，上面寫: 急徵短
    期工人，男女不拘，未婚、待優等字眼，我便打上面所留電
    話過去，後來就與介紹人連絡上。我與他兩人約在外面見面
    後，介紹人即詳述這是與大陸配偶辦理虛偽結婚等等.. .我
    當時考慮了很久，與他約出來外面詳談共3 次，等到了第三
    次，我經他不斷的遊說，加上吳先生也認為我也可以加入他
    的陣容幫忙仲介虛偽結婚，所以事後我也沒再與他提起新台
    幣2 萬的事情，而等到事後我達成他所要求的任務後，我沒
    拿到該筆金額。介紹人當時有與我同行一同前大陸，當日同
    行共有男姓約5 人（含介紹人，其中有一人好像小兒麻痺）
    、2 女（其中有一人好像持有殘障手冊）。一開始大家住在
    一處大陸民宅，我個人住過4 、5 處地方，但均為民宅。其
    他的人均住在旅社。沒有與大陸配偶發生過性關係。在台灣
    沒有辦理結婚宴客。大陸有請3 桌。其他人好像都沒有與我
    一樣辦理宴客。我與大陸配偶結婚沒有與她共渡下半生的想
    法，因為我是受吳姓介紹人所托付，才將她帶回台灣，回台
    灣時只有我及吳姓介紹人」，且其警詢之錄音光碟經臺灣高
    雄地方法院檢察署之檢察事務官勘驗後，內容與筆錄記載大
    致相符，且無任何不正取供之情形，有該勘驗報告暨內容1
    份可按（偵卷第154 至177 頁），可見被告丙○○明知被告
    乙○○係介紹其至大陸係與大陸地區女子紀素琴假結婚，其
    顯亦無與大陸地區女子紀素琴結婚之真意。則被告丙○○於
    偵查及審判中才翻稱自己有支付60,000元費用，到大陸係真
    結婚，未說過警詢筆錄中記載之話云云，顯然均係事後空言
    狡辯，全然無可採信。是以，本件事證明確，被告乙○○、
    丙○○之犯行均堪以認定，應依法論科。
三、、論罪科刑：
  (一)按行為後法律有變更者，適用行為時之法律。但行為後之法
    律有利於行為人者，適用最有利於行為人之法律；刑法第2
    條第1 項定有明文。又法律變更比較時應就罪刑有關之共犯
    、未遂犯、連續犯、牽連犯、結合犯以及累犯加重、自首減
    輕、暨其他法定加減原因、與加減例等一切情形，綜其全部
    之結果，而為比較，再適用最有利於行為人之法律處斷，最
    高法院24年上字第4634號、27年上字第2615號判例可供參考
    。查被告行為後，刑法第28條關於共同正犯、第33條第5 款
    關於罰金刑、第55條關於牽連犯、第56條關於連續犯之規定
    ，均於94年2 月2 日修正公布，並於95年7 月1 日起施行。
    茲就上開規定比較適用如下：
  1.共同正犯部分：修正前刑法第28條原規定：「二人以上共同
    『實施』犯罪之行為者，皆為共同正犯」。被告行為後該條
    修正為：「二人以上共同『實行』犯罪之行為者，皆為共同
    正犯」。將舊法之「實施」修正為「實行」。原「實施」之
    概念，包含陰謀、預備、著手及實行等階段之行為，修正後
    僅共同實行犯罪行為始成立共同正犯。是現行刑法共同正犯
    之範圍已有限縮，排除陰謀犯、預備犯之共同正犯，則就共
    同正犯之範圍既因此而有變動，自屬犯罪後法律有變更，而
    非僅屬純文字修正，應有新舊法比較適用之問題，且倘比較
    結果並無有利或不利之情形，即應依刑法第2 條第1 項前段
    之規定，適用行為時之法律，方為適法（最高法院96年度台
    上字第934 號、第1037、1323號、第2566號判決意旨參照）
    。本件被告係基於共同犯罪之意思而參與犯罪構成要件行為
    ，不論依現行刑法、修正前刑法，均為共同正犯，比較結果
    並無有利或不利之情形。
  2.罰金刑部分：刑法第33條第5 款關於罰金之規定，已由「一
    元（新臺幣3 元）以上」修正為「新臺幣一千元以上，以百
    元計算之」。而被告所犯修正前臺灣地區與大陸地區人民關
    係條例第79條第1 項之罪，有併科罰金之規定，經比較修正
    前、後關於科處罰金刑之最低刑度規定，自應以被告行為時
    之修正前法律較有利於被告。
  3.牽連犯部分：修正前刑法第55條係規定：「一行為而觸犯數
    罪名，或犯一罪而其方法或結果之行為犯他罪名者，從一重
    處斷。」而修正後則規定：「一行為而觸犯數罪名者，從一
    重處斷。但不得科以較輕罪名所定最輕本刑以下之刑。」修
    正後刪除牽連犯之規定，而論以數罪，經比較新舊法之結果
    ，以被告行為時之修正前法律較有利於被告。
  4.連續犯部分：現行刑法業已刪除關於連續犯之規定，此刪除
    雖非犯罪構成要件之變更，但顯已影響行為人刑罰之法律效
    果，自屬法律變更。本件被告使大陸地區人民倪秀鋒於90年
    6 月14日、91年3 月7 日、92年3 月29日非法入境臺灣地區
    犯行，時間緊接，所犯構成要件相同，顯係分別基於概括犯
    意反覆為之，本得適用修正前刑法第56條之規定分別論以一
    罪，惟因現行刑法刪除前開連續犯規定，致被告所為須依法
    分論併罰，依新法第2 條第1 項規定比較新、舊法之結果，
    仍以行為時即修正前刑法第56條之規定較有利於被告。
  5.易科罰金之折算標準部分：修正前刑法第41條第1 項前段規
    定：「犯最重本刑為5 年以下有期徒刑以下之刑之罪，而受
    6 個月以下有期徒刑或拘役之宣告，因身體、教育、職業、
    家庭之關係或其他正當事由，執行顯有困難者，得以1 元以
    上3 元以下折算1 日，易科罰金。」，又被告行為時之易科
    罰金折算標準，修正前罰金罰鍰提高標準條例第2 條前段規
    定，就其原定數額提高為100 倍折算1 日，應以銀元300 元
    即新臺幣900 元折算1 日，惟修正後刑法第41條第1 項前段
    則規定：「犯最重本刑為5 年以下有期徒刑以下之刑之罪，
    而受6 個月以下有期徒刑或拘役之宣告者，得以新臺幣1 千
    元、2 千元或3 千元折算1 日，易科罰金。」，比較新舊法
    之結果，修正後之規定並非較有利於行為人，自應適用修正
    前刑法第41條第1 項前段之規定。
  6.被告行為後，臺灣地區與大陸地區人民關係條例於92年10月
    29 日 修正公布，其中關於使大陸地區人民非法進入臺灣地
    區之處罰規定即修正後該條例第79條，係自同年12月31日施
    行，依修正後該條例第79條第1 項之規定，違反同條例第15
    條第1 款不得使大陸地區人民非法進入臺灣地區之規定者，
    其法定刑已由修正前之「5 年以下有期徒刑、拘役或科或併
    科新臺幣50萬元以下罰金。」，提高為「1 年以上7 年以下
    有期徒刑，得併科新臺幣100 萬元以下罰金。」。並增列同
    條第2 項原規定「意圖營利而犯前項之罪者，處3 年以上10
    年以下有期徒刑，得併科新臺幣五百萬元以下罰金。」。比
    較新舊法之結果，以修正前之舊法有利於被告，依刑法第2
    條第1 項但書之規定，應適用修正前之臺灣地區與大陸地區
    人民關係條例第79條之規定處罰。
  7.綜上所述，本件經新舊法綜合比較結果，就被告丙○○部分
    應適用94年2 月2 日修正前刑法及92年10月29日修正前臺灣
    地區與大陸地區人民關係條例之上揭規定較有利於被告丙○○。至被告乙○○部分，如依修正後刑法之規定，應分論併
    罰，其將構成3 次修正前之臺灣地區與大陸地區人民關係條
    例第79條第1 項之罪，及1 次修正後之臺灣地區與大陸地區
    人民關係條例第79條第4 項、第2 項之罪，最重可科處有期
    徒刑25年；若依修正前刑法之規定，則應論以連續犯修正後
    之臺灣地區與大陸地區人民關係條例第79條第2 項之1 罪，
    最重可科處有期徒刑15年，兩相比較，應適用94年2 月2 日
    修正前刑法及92年10月29日修正後臺灣地區與大陸地區人民
    關係條例之上揭規定較有利於被告乙○○。
  (二)核被告乙○○所為，犯刑法第216 條、第214 條之行使使公
    務員登載不實事項於公文書罪，及臺灣地區與大陸地區人民
    關係條例第79條第2 項意圖營利使大陸地區人民非法進入臺
    灣地區罪。被告乙○○所為使公務員登載不實之行為已為高
    度之行使使公務員登載不實事項於公文書之行為所吸收，不
    另論罪；被告乙○○與同案被告甲○○、丙○○、羅姓成年
    女子、陳姓成年男子、倪愛珍、王瑞雄、紀素琴就上揭所犯
    之罪，有犯意聯絡及行為分擔，應論以共同正犯。被告乙○○係以行使使公務員登載不實事項於公文書之行為為手段，
    以達成違反不得使大陸地區人民非法進入臺灣地區犯行之目
    的，核屬牽連犯，應分別依修正前刑法第55條論以較重之臺
    灣地區與大陸地區人民關係條例第79條第2 項意圖營利使大
    陸地區人民非法進入臺灣地區罪。又被告乙○○先後4 次使
    大陸地區人民非法進入臺灣（94年7 月11日王瑞雄入境該次
    為未遂），其行為之時間緊接、犯意概括、所犯構成要件相
    同，為連續犯，應僅論以一罪，但依修正前刑法第56條規定
    ，加重其刑至2 分之1 。至被告丙○○所為，係犯刑法第21
    6 條、第214 條之行使使公務員登載不實事項於公文書罪，
    及修正前臺灣地區與大陸地區人民關係條例第79條第1 項違
    反不得使大陸地區人民非法進入臺灣地區罪。被告丙○○所
    為使公務員登載不實之行為已為高度之行使使公務員登載不
    實事項於公文書之行為所吸收，不另論罪；被告丙○○就上
    揭犯行與被告乙○○、紀素琴、羅姓成年女子有犯意聯絡與
    行為分擔，為共同正犯。另被告丙○○係以行使使公務員登
    載不實事項於公文書之行為為手段，以達成違反不得使大陸
    地區人民非法進入臺灣地區犯行之目的，核屬牽連犯，應依
    修正前刑法第55條論以較重之修正前臺灣地區與大陸地區人
    民關係條例第79條第1 項之罪。又被告乙○○前因偽造有價
    證券等案件，經臺灣新竹地方法院於87年7 月15日以86年度
    訴字第468 號判決判處有期徒刑2 年，後經臺灣高等法院於
    87年11月25日以87年度上訴字第3481號判決上訴駁回，於88
    年1 月7 日確定在案，於89年12月19日假釋出監交付保護管
    束，於90年8 月15日保護管束期滿未經撤銷假釋，而視為執
    行完畢等情，有臺灣高等法院被告前案紀錄表1 份在卷可稽
    ，被告乙○○於受有期徒刑執行完畢後，5 年內再犯本件有
    期徒刑以上之罪，為累犯，應依修正前刑法第47條（被告乙○○無論依修正前刑法或修正後刑法均構成累犯，故一體適
    用修正前刑法之規定）規定加重其刑，並與前開加重事由依
    法遞加其刑。爰審酌被告乙○○、丙○○以假結婚之方式，
    使大陸地區人士非法進入臺灣地區，不僅影響國家入出境管
    理之安全性，亦助長犯罪集團引介大陸地區人民之猖狂行徑
    ，且因此使公務員就不實事項登載於公文書上，足以生損害
    於戶政機關對結婚登記及戶政管理之正確性，實屬不該。且
    被告乙○○、丙○○犯後矢口否認犯行，被告丙○○更空言
    否認其於警詢時之供述，可見2 人均未有悔意，參以本件被
    告乙○○之犯罪情節較為嚴重，及被告乙○○、丙○○之生
    活狀況、智識程度等一切情狀，分別量處如主文所示之刑，
    被告丙○○部分並依修正前刑法第41條第1 項前段規定諭知
    易科罰金之折算標準。又被告乙○○、丙○○本案之犯罪時
    點均在96年4 月24日以前，合於中華民國九十六年罪犯減刑
    條例所定之減刑條件，且無不得減刑之情形，爰各依該條例
    減其宣告刑二分之一，被告丙○○部分再依修正前刑法第41
    條第1 項前段規定諭知易科罰金之折算標準，以資警惕。
據上論斷，應依刑事訴訟法第299 條第1 項前段，修正前臺灣地
區與大陸地區人民關係條例第79條第1 項，臺灣地區與大陸地區
人民關係條例第79條第2 項，刑法第11條前段、第2 條第1 項前
段、第28條（修正前）、第216 條、第214 條、第55條（修正前
）、第56條（修正前）、第41條第1 項前段（修正前）、第47條
（修正前），刑法施行法第1 條之1 ，修正前罰金罰鍰提高標準
條例第2 條，現行法規所定貨幣單位折算新臺幣條例第2 條，中
華民國九十六年罪犯減刑條例第2 條第1 項第3 款、第7 條，判
決如主文。
本案經檢察官戊○○到庭執行職務。
中    華    民    國    99    年    3     月    16    日
                  刑事第五庭  審判長法  官  廖建瑜
                                    法  官  林永村
                                    法  官  林裕凱
以上正本證明與原本無異。
如不服本判決應於收受判決後10日內向本院提出上訴書狀，並應
敘述具體理由。其未敘述上訴理由者，應於上訴期間屆滿後20日
內向本院補提理由書(均須按他造當事人之人數附繕本)「切勿逕
送上級法院」。
中    華    民    國    99    年    3     月    17    日
                                    書記官  黃靖媛
附錄所犯法條
刑法第216條、第214條
修正前臺灣地區與大陸地區人民關係條例第79條第1 項、臺灣地
區與大陸地區人民關係條例第79條第2 項。

司法院資訊處製作；財團法人民間司法改革基金會備份。
